【裁判字號】    97,台上,2231
【裁判日期】    970529
【裁判案由】    違反毒品危害防制條例
【裁判全文】
最高法院刑事判決            九十七年度台上字第二二三一號
上  訴  人  甲○○
選任辯護人  劉豐綸律師
上列上訴人因違反毒品危害防制條例案件，不服台灣高等法院台
中分院中華民國九十七年二月四日第二審更審判決（九十六年度
上更(一)字第二六六號，起訴案號：台灣彰化地方法院檢察署九十
年度偵字第一八七一、四九三四、六一九六號），提起上訴，本
院判決如下：
    主  文
上訴駁回。
    理  由
按刑事訴訟法第三百七十七條規定：上訴於第三審法院，非以判
決違背法令為理由，不得為之。是提起第三審上訴，應以原判決
違背法令為理由，係屬法定要件。如果上訴理由書狀並未依據卷
內訴訟資料，具體指摘原判決不適用何種法則或如何適用不當，
或所指摘原判決違法情事，顯與法律規定得為第三審上訴理由之
違法情形，不相適合時，均應認其上訴為違背法律上之程式，予
以駁回。本件原判決認定上訴人甲○○於民國八十九年十一、十
二月間某日，在彰化縣員林鎮○○里○○街四號住處，轉讓第二
級毒品甲基安非他命（下稱安非他命）一包予友人劉餘聰施用。
又基於販賣第一級毒品海洛因（下稱海洛因）及第二級毒品安非
他命之犯意，於九十年一月中旬某日，在同鎮○○路、中山路口
，向綽號「郭子」之成年男子，以新台幣（下同）十五萬元之價
格販入海洛因及安非他命，其中海洛因為塊狀，旋以研磨器將之
研磨分裝成二十二包（合計淨重五十九點二三公克）、安非他命
則分裝成十四包（合計淨重六十六點五六公克）。迄同年三月六
日始為警搜索查獲等情。因而撤銷第一審關於上訴人部分之不當
判決，改判論處其販賣第一級毒品及轉讓第二級毒品罪刑。已綜
核全部卷證資料，詳加斟酌論斷，敘明其所憑之證據及認定之理
由，而以上訴人否認犯罪所持之辯解為不足採，予以指駁綦詳，
俱有卷存之證據資料可資覆按。從形式上觀察，並無判決違背法
令之情形存在。按毒品危害防制條例第四條第一、二項之販賣第
一、二級毒品罪，以行為人有營利之目的，而販入或賣出第一、
二級毒品或二者兼而有之者即足當之。上訴人雖辯稱其販入之海
洛因及安非他命係供自己吸食云云。惟海洛因價格昂貴，且台灣
氣候潮濕，海洛因久放容易受潮耗損，保存不易，一般施用海洛
因者多分次購買微量之海洛因粉末，無大量購買塊狀自行研磨者
。上訴人竟購買塊狀海洛因自行研磨，已與常情有悖。又依文獻
記載，海洛因一般「藥用劑量」為五至十毫克，最小致死量約為
二百毫克，用法為每四小時一劑次（每日六劑次），最高劑量十
毫克／劑次，一般人每日最高用量約六十毫克。上訴人並無正式
工作，經濟不寬裕，竟一次以十五萬元之代價購買大量海洛因與
安非他命，其中海洛因高達五十九點二三公克，安非他命亦有六
十六點五六公克之多。依上開標準以每人每日最高施用海洛因劑
量六十毫克計算，足可供九百八十七天使用，上訴人所辯供已施
用之語，亦與常理不符。另扣案之空塑膠袋二包，依常情觀之，
顯係供販毒分裝所用，亦非僅供己施用而已。原審審酌上開情形
，認上訴人於販入之初即有轉售他人營利之意圖。因而論以販賣
第一級毒品罪。其對證據證明力之判斷，尚無悖乎一般經驗、論
理法則，自不得指為違法。又查認定犯罪事實所憑之證據，並不
以直接證據為限，間接證據亦包括在內，審理事實之法院綜合卷
內之直接、間接證據，本於推理作用，得確信其為真實之程度者
，即非不得據之為有罪之認定。原判決論處上訴人轉讓第二級毒
品罪刑，係綜合證人劉餘聰之證詞，扣案之吸管二支及搜索扣押
筆錄（另有台灣彰化地方法院檢察署對劉餘聰觀察勒戒處分執行
指揮書，見九十年度毒偵字第一九六一號偵卷內，原判決漏載）
等直接、間接證據，本於推理作用，確信其為真實之程度，而為
有罪之認定，並非單採證人劉餘聰之證詞為論斷之依據，其採證
並無違背證據法則。雖證人劉餘聰先後於警詢、偵審之供詞不一
，但原審綜合卷內其他證據資料，認其部分供詞為不實，予以摒
棄，其餘供詞為可信，加以採納，乃其審判職權之合法行使，仍
不得指為違法。末查有罪判決關於犯罪時間之記載，旨在辨別其
犯罪之同一性，尚非構成犯罪事實之要素，則此項時間之記載，
以達於可得確定之程度，而無礙於犯罪同一性之辨別為已足，自
難執以指摘為違背法令。證人劉餘聰對於上訴人轉讓安非他命給
予施用之時間，或曰：八十九年底十一、十二月左右；或謂：九
十年二月過後。稍有差異，但原審本其自由心證，認其轉讓之時
間係在八十九年十一、十二月間，已達於可得確定之程度，尤無
違背法令之問題。至於轉讓安非他命時，第三人綽號「阿乾」是
否在場，與本案之待證事項無關，原審未予調查，並於判決內說
明不予調查之理由，復無違法可言。上訴意旨置原判決上開明確
論斷於不顧，對原審採證認事職權之適法行使，任憑己見，或就
同一證據資料為相異之評價，或就不影響於判決本旨事項再事爭
辯，均與法律規定得為第三審上訴理由之違法情形，不相適合，
其上訴為違背法律上之程式，應予駁回。
據上論結，應依刑事訴訟法第三百九十五條前段，判決如主文。
中    華    民    國  九十七  年    五    月  二十九  日
                      最高法院刑事第十一庭
                          審判長法官  花  滿  堂
                                法官  黃  正  興
                                法官  陳  東  誥
                                法官  林  錦  芳
                                法官  孫  增  同
      本件正本證明與原本無異
                                      書  記  官
中    華    民    國  九十七  年    六    月    二    日
                                                 H


司法院資訊處製作；財團法人民間司法改革基金會備份。
